【裁判字號】    97,簡上,171
【裁判日期】    980210
【裁判案由】    清償債務
【裁判全文】
臺灣高雄地方法院民事判決             97年度簡上字第171號
上  訴  人  陳美麗即嘉倚工程行
被  上訴人  乙○
上列當事人間請求清償債務事件，上訴人對於民國97年3月31日
本院97年度雄簡字第1489號第一審判決提起上訴，本院於民國98
年1 月22日言詞辯論終結，判決如下：
    主  文
上訴駁回。
訴訟費用由上訴人負擔。
    事實及理由
一、被上訴人起訴主張：被上訴人前與上訴人合作分包訴外人森
    業營造股份有限公司（下稱森業公司）承攬之高雄捷運橘線
    CO2 、CO3 、CO4 區段○道安裝工程（點工工程），嗣因上
    訴人財務不佳，先後自民國96年5 月1 日起陸續挪用應給付
    會計師之款項新台幣（下同）100,000 元及相關稅金等費用
    ，復以其財務仍無法改善為由，另向被上訴人借貸60,000元
    ，再加計被上訴人代墊之工資137,100 元，上訴人共計積欠
    被上訴人297,100 元，上訴人乃於96年7 月25日簽立約定同
    意書，表示願於森業公司給付分包之工程款時清償上開款項
    。惟上訴人屆期仍拒不清償，屢經催討，仍置之不理。爰依
    約定同意書之法律關係，提起本訴。並聲明：上訴人應給付
    被上訴人297,100 元，及自起訴狀繕本送達翌日起至清償日
    止按年息百分之5 計算之利息。
二、上訴人則以：上訴人與被上訴人為叔姪關係，當初因財務不
    佳，才找被上訴人合作，基於信任，將財務交由被上訴人處
    理，但被上訴人記帳方式並不正確，被上訴人主張上訴人挪
    用之100,000 元乙節，實係用以繳交96年1 月16日至3 月15
    日嘉倚工程行應繳交稅額；被上訴人雖代墊工資137,100 元
    ，然在雙方合作期間，被上訴人應負擔嘉倚工程行提繳之部
    分勞保、健保費用共計240,000 元，上訴人得主張抵銷；上
    訴人雖曾向被上訴人借貸60,000元，但兩造於96年4 月15
    日結算盈餘時已扣除。是以，上訴人僅積欠被上訴人57,100
    元等語為辯，並於原審聲明：被上訴人之訴駁回。
三、原審經審理結果，准許被上訴人全部請求，上訴人提起上訴
    ，並於本院聲明：(一)原判決命上訴人給付超過57,100元之部
    分廢棄。(二)上開廢棄部分，被上訴人在第一審之訴駁回。被
    上訴人答辯聲明：上訴駁回。
四、兩造不爭執事項：
  (一)兩造於96年7 月25日簽立約定同意書，約定上訴人與被上訴
    人合作分包訴外人森業公司所承攬之高雄捷運橘線CO2 、CO
    3 、CO4 區段○道安裝工程（點工工程），嗣因上訴人財務
    不佳，先後自96年5 月1 日起陸續挪用應給付會計師款項之
    100,000 元及相關稅金等費用，上訴人另向被上訴人借貸
    60,000元 ，再加計被上訴人代墊之工資137,100 元，上訴
    人共計積欠被上訴人297,100 元，上訴人於96年7 月25日簽
    立約定同意書，表示願於森業公司給付分包之工程款時清償
    上開款項。
  (二)上訴人已自森業公司領得分包之工程款。
五、本件爭執事項：
  (一)被上訴人依約定同意書請求上訴人給付297,100 元有無理由
    ？
  (二)上訴人主張嘉倚工程行應提繳之勞、健保費用，被上訴人應
    負擔其中240,000 元，並據以與被上訴人之請求抵銷，有無
    理由？
六、得心證理由：
  (一)被上訴人依約定同意書請求上訴人給付297,100 元有無理由
    ？
  1.被上訴人主張兩造於96年7 月25日簽立約定同意書，約定上
    訴人與被上訴人合作分包訴外人森業公司所承攬之高雄捷運
    橘線CO2 、CO 3、CO4 區段○道安裝工程（點工工程），嗣
    因上訴人財務不佳，先後自96年5 月1 日起陸續挪用應給付
    會計師之款項100,000 元及相關稅金等費用，上訴人另向被
    上訴人借貸60,000元，再加計被上訴人代墊之工資137,100
    元，上訴人共計積欠被上訴人297,100 元，上訴人願於森業
    公司給付分包之工程款時清償上開款項等情，業據其提出約
    定同意書1 紙為憑（原審卷第26頁），上訴人對此部分事實
    亦不爭執（本院卷第44頁），此部分事實，應可認定。
  2.上訴人雖另以：2 造雖於96年7 月25日簽立約定同意書，惟
    兩造嗣於96年7 月底會帳時，約定書所載的100,000 元及60
    ,000 元 已經清償云云為辯。惟證人甲○○到庭證稱：兩造
    簽立約定同意書後，並未聽聞上訴人有清償之情事等語（本
    院卷第63頁），上訴人又未另提出其他證據證明已經清償10
    0,000 元及60,000元之事實，其上開辯解，自難信為真實。
  3.綜上，被上訴人依據約定同意書請求上訴人給付297,100 元
    ，應屬有據。
  (二)上訴人主張嘉倚工程行應提繳之勞、健保費用，被上訴人應
    負擔其中240,000 元，並據以與被上訴人之請求抵銷，有無
    理由？
  1.上訴人主張兩造合作承包工程，上訴人應負擔嘉倚工程行提
    繳之部分勞、健保費用共240,000 元，被上訴人雖不否認應
    負擔嘉倚工程行提繳之部分勞、健保費用，惟以：上訴人主
    張之金額並未經兩造彙算確認，上訴人是否確實繳交被上訴
    人應負擔之部分勞健保費用，亦無證據證明等語為辯。
  2.經查：被上訴人雖不否認應負擔嘉倚工程行應提繳之部分勞
    、健保費用乙節。惟嘉倚工程行應提繳之勞、健保費用，兩
    造並未約定勞、健保費用之分擔，業據上訴人自陳在卷（本
    院卷第62頁背面），再者，嘉倚工程行提繳勞、健保費用，
    係屬行政法上義務，並非兩造間合作契約所互負之私法債務
    ，況且，上訴人截至本院言詞辯論終結時仍尚未繳交嘉倚工
    程行應提繳之勞、健保費用等語（本院卷第62頁背面）。是
    以，上訴人自不得因上訴人應負擔嘉倚工程行應提繳部分勞
    、健保費用為由而對被上訴人主張抵銷。上訴人此部分主張
    ，並無理由。
七、綜上所述，被上訴人本於約定同意書之法律關係，請求上訴
    人給付297,100 元及自起訴狀繕本送達翌日即96年12月16日
    起至清償日止，按年息百分之5 計算之利息，為有理由，應
    予准許。原審判命上訴人應如數給付，並依職權宣告假執行
    ，於法並無不合。上訴意旨指摘原判決不當，求予廢棄改判
    ，為無理由，應予駁回。
八、據上論結，本件上訴為無理由，依民事訴訟法第436 條之1
    第3 項、第449 條第1 項、第385 條第1 項前段、第78 條
    、第463 條，判決如主文。
中    華    民    國    98    年    2     月    10    日
                  民事第三庭    審判長法  官  朱玲瑤
                                      法  官  李嘉益
                                      法  官  陳宛榆
正本係照原本作成。
本判決不得上訴。
中    華    民    國    98    年    2     月    10    日
                                      書記官  曹德英


司法院資訊處製作；財團法人民間司法改革基金會備份。
